【裁判字號】    95,交聲,965
【裁判日期】    951108
【裁判案由】    聲明異議
【裁判全文】
臺灣彰化地方法院交通事件裁定         95年度交聲字第965號
移送機關即
原處分機關  交通部公路總局台中區監理所彰化監理站
異議人即
受處分人  甲○○
上列受處分人因違反道路交通管理處罰條例案件，對於交通部公
路總局臺中區監理所彰化監理站中華民國95年10月 3日所為之處
分（原處分案號：彰監四字第裁64-HB0000000號）聲明異議，本
院裁定如下：：
    主      文
異議駁回。
    理      由
一、按異議人即受處分人為本件違規行為後，道路交通管理處罰
    條例於民國94年12月28日修正公布，並於95年7月1日施行。
    而行為後法律或自治條例有變更者，適用行政機關最初裁處
    時之法律或自治條例，但裁處前之法律或自治條例有利於受
    處罰者，適用最有利於受處罰者之規定，行政罰法第 5條定
    有明文。此所謂「行政機關最初裁處」之時點，係指有權裁
    處之行政機關為第1 次裁處時，其性質為實體法上之行政處
    分。又道路交通管理處罰條例所定之罰鍰、吊扣證照、記點
    等裁罰，本屬行政罰之性質，自有行政罰法前開條文規定之
    適用。本件受處分人係於 95年1月23日為本件違規行為，而
    原處分機關則於 95年10月3日為最初之裁處即本件之裁決書
    ，觀諸與本件相關之道路交通管理處罰條例第21條第1項第1
    款修正前後之規定，就處罰之要件及其罰鍰之金額均無變動
    ，是此部分修正對異議人並無有利、不利可言，參照上開說
    明，自應適用行政機關最初裁處即 95年10月3日時之修正後
    道路交通管理處罰條例，合先敘明。
二、次按汽車駕駛人未領有駕駛執照駕駛小型車或機器腳踏車者
    ，處新臺幣（下同） 6,000元以上12,000元以下罰鍰，並當
    場禁止其駕駛，修正後道路交通管理處罰條例第 21條第1項
    第1 款定有明文。再按行為人有違反道路交通管理處罰條例
    之情形者，應填製舉發違反道路交通管理事件通知單，並於
    被通知人欄予以勾記，當場舉發者，應填記駕駛人或行為人
    姓名、性別、出生年月日、地址、身分證統一號碼及車主姓
    名、地址、車牌號碼﹑車輛種類；拒絕簽章者，仍應將通知
    聯交付該駕駛人或行為人收受，並記明其事由及交付之時間
    ；拒絕收受者，應告知其應到案時間及處所，並記明事由與
    告知事項，視為已收受，修正後違反道路交通管理事件統一
    裁罰基準及處理細則第11條第1項第1款定有明文。又同細則
    第44條第1 項另規定，違反道路交通管理事件行為人，未依
    規定自動繳納罰鍰，或未依規定到案聽候裁決，處罰機關應
    於舉發違反道路交通管理事件通知單送達且逾越應到案期限
    60 日之3個月內，依基準表逕行裁決之。
三、原處分意旨：受處分人甲○○於95年1月23日下午2時24 分
    許，騎乘車牌號碼IWE-688號重型機車，行經臺中縣龍井鄉
    ○○路時，有未領有駕駛執照駕車之違規行為，爰依修正後
    道路交通管理處罰條例第21條第1項第1款規定，裁處異議人
    罰鍰9,600元。
四、聲明異議意旨：受處分人於上揭時、地接受警方臨檢時，警
    員告知其簽名，然未告知其有何違規；又警員並未交付舉發
    通知單之收執聯，嗣後監理站亦未寄送上開舉發通知單，現
    受處分人收受交通部公路總局臺中區監理所彰化監理站95年
    10月3日彰監四字第裁 64-HB0000000號違反道路通事件裁決
    書，爰依法聲明異議等語。
五、經查：
（一）本件受處分人甲○○於 95年1月23日14時45分許，未領有
      駕駛執照，騎乘車號IWE-688 號重型機車，行經臺中縣龍
      井鄉○○路時，經臺中縣警察局烏日分局麗水派出所警員
      現場攔停、當場舉發，以受處分人有違反道路交通管理處
      罰條例第21條第1項第1款之行為，掣開臺中縣警察局95年
      1月23日中縣警交字第HB0000000號舉發違反道路交通管理
      事件通知單，並由受處分人在該舉發通知單上「收受通知
      聯者簽章」欄親自簽名，經異議人於聲明異議狀內供認明
      確，且有臺中縣警察局95年1月23日中縣警交字第HB00000
      00號舉發違反道路交通管理事件通知單影本1 紙附卷可稽
      ，堪認屬實。
（二）受處分人雖辯稱：其並未收受舉發通知單云云，惟其既已
      在舉發通知單之「收受通知聯者簽章」欄親自簽名，足徵
      受處分人確已收受該舉發通知單之通知聯無訛，否則受處
      分人當無同意在該舉發通知單之「收受通知聯者簽章」欄
      內簽名之理。是以，受處分人確已收受舉發通知單之事實
      ，已堪認定，受處分人上開所辯，委無可採。
（三）另交通警察掣單舉發違反道路交通管理處罰條例所列之違
      規事實，並由公路主管機關加以處罰，係公務員基於職務
      上之權力，依法就特定之具體事件上所為之具公法上效果
      之單方面行政行為，本質上為行政處分。基於公務員為公
      法上行為具有公信力之原則，該行政行為當可被推定為真
      正，其據以依法處分之事實認定亦為正確無誤，本此公信
      原則，立法者賦予行政機關制定違反道路交通管理事件統
      一裁罰基準及處理細則，使勤務員警得當機處分以達其維
      護交通秩序、安全之行政目的；反之，若公務員一切行政
      行為均需預留證據以證其實，則國家行政勢必窒礙難行。
      況且，依本案卷證並無任何積極證據足以證明執勤員警之
      舉發有何不當或違法之處，據此，刑事訴訟法就犯罪證據
      有關之規定中與屬行政秩序罰之交通違規裁罰本質不合之
      部分，自不在準用之列，從而本件事證已臻明確，受處分
      人前開違規行為，洵堪認定。受處分人所稱：於上揭時、
      地接受警察臨檢時，並未受告知有何違規之行為云云，亦
      難謂有據，要無可採。
（四）本件受處分人既未自動繳納罰鍰，復未於舉發通知單上所
      載應到案日期即95年2月7日前，到案聽候裁決，按諸前揭
      規定，原處分機關自應依違反道路交通管理事件統一裁罰
      基準表逕行裁決。從而，原處分機關爰引道路交通管理處
      罰條例第21條第1項第1款之規定而為裁罰，合無不當，異
      議人之異議為無理由，爰予駁回。
五、據上論斷，應依道路交通管理處罰條例第 87條第2項，道路
    交通案件處理辦法第19條，裁定如主文。
中    華    民    國     95    年    11    月    8    日
                      交通法庭  法  官  林秉暉
以上正本證明與原本無異。
如不服本裁定，應於裁定送達後 5日內向本院提出抗告狀（須附
繕本）。
中    華    民    國    95    年    11    月    9     日
                                書記官  梁高賓


司法院資訊處製作；財團法人民間司法改革基金會備份。
